臺灣桃園地方法院刑事判決　　　　　　　　　　　　　　　九十年度自字第三八號
　　自　訴　人　甲○○
　　被　　　告　乙○○
右列被告因侵占案件，經自訴人提起自訴，本院判決如左：
    主  文
甲○○無罪。
    理  由
一、自訴意旨略以：被告乙○○係國興保全股份有限公司桃園地區（以下簡稱「國興
    公司」）之幹部督導，自訴人甲○○則係自民國八十八年一月二十七日起至九十
    年一月十九日離職止，擔任該公司之保全員。緣自訴人於八十八年一月二十六日
    至該公司應徵時，當時公司之楊維昌督導向伊說明公司薪資制度與規則，有三種
    制度與規則。自訴人適用的是特殊班制，以服勤二百零八小時為基準，薪資底薪
    是新台幣（下同）二萬一千五百元，超時部分，每個小時計一百元，是以實際的
    日數來計算，而非以月計算，因此大小月之薪資不同，又請假一日須扣一千二百
    元之代班費。自訴人於八十九年十一月十九日請假一日，曾託證人李鳳英轉交代
    班費給被告，惟被告事後否認，乃再從自訴人薪水中扣除一千二百元。且八十九
    年十月份、十二月份是大月，均有三十一日，但是被告均僅以三十日計之加班費
    予自訴人，短發二千四百元。自訴人離職後又發現被告少算給十一月之薪水六千
    元，嗣被告補發四千元，是被告總共侵占五千六百元（自訴人金額誤算，詳後述
    ），因認被告涉犯刑法第三百三十六條第二項之業務侵占罪嫌云云。
二、按犯罪事實應依證據認定之，無證據不得推定其犯罪事實，又不能證明被告犯罪
    者，應諭知無罪之判決，此於刑事訴訟法第一百五十四條及同法第三百零一條第
    一項定有明文。又按事實之認定，應憑證據，如未能發現相當證據，或證據不足
    以證明，自不能以推測或擬制之方法，以為裁判基礎，最高法院四十年台上字第
    八六號著有判例可循。又認定不利於被告之事實，須依積極證據，苟積極證據不
    足為不利於被告事實之認定時，即應為有利被告之認定，更不必有何有利之證據
    ，亦有最高法院三十年上字第八一六號判例可資參照。所謂「積極證據足以為不
    利被告事實之認定」，根據同院七十六年台上字第四九八六號判例意旨，係指據
    為訴訟上證明之全盤證據資料，在客觀上已達於通常一般之人均不致於有所懷疑
    ，而確信被告確曾犯罪之程度，若未達到此一程度，而有合理懷疑之存在時，即
    無從為有罪之認定。次按，刑法上所謂侵占罪，以被侵占之物先有法律或契約上
    之原因在行為人持有中者為限，否則不能成立侵占罪，最高法院著有五十二年臺
    上字第一四一八號判例可資參照。
三、訊據被告乙○○堅決否認前開犯行，辯稱：沒有收到自訴人託證人李鳳英代為轉
    交之一千二百元代班費，而因自訴人於八十九年十一月九日請假一天，因此申報
    自訴人加班日數時即少報一日，十一月之加班費確實有漏發，因此於十二月補發
    ，至於十月、十二月只報自訴人六千元，是依公司的規定，公司再依其所呈報之
    加班日數，將加班費連同薪資直接匯入自訴人帳戶，其不經手錢，且其僅負責呈
    報加班費部分，薪資由公司計算等語。經查：
（一）本件自訴人認被告涉犯業務侵占罪嫌，其金額如下：(1)伊於八十九年十一月九
      日請假一日所應扣除之一千二百元代班費，已託證人李鳳英轉交被告，而為被
      告所侵占；(2)被告因否認收到上開一千二百元現金，乃又自其加班費中扣除一
      千二百元；(3)八十九年十一月伊未領到加班費六千元，被告事後僅補發四千元
      ，侵占二千元；(4)八十九年十月、十二月是大月，有三十一日，被告僅依三十
      日計算其加班費，各少報一日，共計侵占二千四百元。惟其中(3)部分，被告嗣
      後已向「國興公司」補呈報自訴人該月之加班費，並於十二月匯入自訴人之薪
      資帳戶四千八百元（連同十二月之加班費六千元，共計一萬零八百元），此有
      「國興公司」九十年八月二十七日國興總發字第九０一八五八號函附之「甲○
      ○八十九年一月至九十年二月薪資明細表」（下稱「薪資明細表」）一份在卷
      可稽，是此部分自訴人容有誤會，自訴人應僅短領一千二百元，又此一千二百
      元之短發，即係自訴人於八十九年十一月九日請假一日而短發部分，而與(2)部
      分重覆，是自訴人認被告侵占之總金額應為四千八百元。
（二）自訴人於八十九年九月前擔任「國興公司」保全員期間，確有依月份之大小（
      即三十一日、三十日之別）而領取每日以一千二百元計之加班費，於大月時領
      取七千二百元（即六日之加班費），小月時領取六千元（即五日之加班費），
      此經證人丙○○到庭證述無訛（參見本院九十年五月二十二日訊問筆錄），並
      有上開「薪資明細表」一份在卷可參，首可認定。而被告自八十九年九月起擔
      任自訴人所屬「國興公司」地區之督導後，即每月一律依三十日計算，向公司
      呈報自訴人之加班日為五日，致自訴人於八十九年十月、十二月之加班費均僅
      領取六千元，又自訴人於八十九年十一月九日請假一日，被告即呈報自訴人該
      月份之加班費為四千八百元（請假一日，加班日數以四日計）等情，固均據被
      告坦認在卷，且與上開「薪資明細表」所示均相符合，惟查，「國興公司」薪
      資之發放流程，薪資部分係由總公司行政部人事核給薪資，每月直接匯入員工
      個人帳戶內；加班費之發放，則由該轄區督導依加班狀況申報，直接匯入員工
      個人帳戶內，此有「國興公司」九十年九月十九日國興總發字第九０二０三四
      號函一份在卷可按，是不論被告每月均以三十日為基準而計算被告之加班費是
      否與「國興公司」之內部規定相符，又被告是否於收受證人李鳳英代為轉交之
      代班費後，仍因自訴人於八十九年十一月九日請假一日而僅呈報自訴人之加班
      費為四千八百元，自訴人所因而少領之三千六百元加班費，被告均未經手，而
      係由「國興公司」於將薪資匯入自訴人之個人帳戶前即已先行扣除，則上開款
      項既未曾經被告持有中，揆諸前揭判例，被告所為實難謂該當於侵占罪之構成
      要件。
（三）至自訴人託證人李鳳英代為轉交一千二百元代班費予被告，而遭被告侵占部分
      ，雖經證人李鳳英到庭證述：「（問：八十九年十一月二十日是否有親手交一
      千二百元給被告？）有的，幾點我忘記了，我是在國興保全七樓的地方交給他
      的。當時我進去的時候，看到今日在庭的證人（按：指證人丙○○），因為當
      時我還不認識被告，證人告訴我，被告當時在電腦旁邊，我交給被告自訴人要
      我轉交的一仟二百元，並訊問其薪資的問題，他告訴我薪資是按月算的。被告
      還給我壹張薪資條」等語在卷，惟證人丙○○亦當庭證稱：證人有來公司，但
      渠告知被告不在辦公室，證人李鳳英即離去等語予以否認（參見本院九十年五
      月二十二日、八月十四日訊問筆錄），則證人李鳳英之證詞既經另一證人丙○
      ○所否認，交付一千二百元現金予被告一事又無任何單據為憑，且自訴人與證
      人李鳳英間具有同居關係，此經自訴人自承在卷，是證人李鳳英之證言即非無
      偏頗之虞，本院尚無從單憑證人李鳳英之上開證言即認定被告確有收受前揭一
      千二百元現金，且自訴人就此並未提出其他積極證據以資證明，是本院自不得
      遽為不利於被告之認定。
    此外，又查無其他積極之證據，足認被告有自訴人所指之侵占犯行，其犯罪自屬
    不能證明，依照首開說明，爰依法諭知無罪之判決。
據上論斷，應依刑事訴訟法第三百四十三條、第三百零一條第一項，判決如主文。
中      華      民      國    九十一    年      五      月    三十一    日
                          臺灣桃園地方法院刑事第一庭
                              審判長法  官   吳爭奇
                                    法  官   胡芷瑜
                                    法  官   范明達
右正本證明與原本無異。
如不服本判決，應於判決送達後十日內向本院提出上訴狀( 應附繕本 )，上訴於
臺灣高等法院。
                                    書記官   孫立文
中        華        民        國   九十一   年   六   月    十    日
